最高法院刑事判決　　　　　　　　　　　　　　　八十八年度台上字第三一一九號
　　上　訴　人　甲○○
右上訴人因公共危險案件，不服台灣高等法院台南分院中華民國八十六年六月十二日
第二審判決（八十六年度上訴字第六二五號，起訴案號：台灣台南地方法院檢察署八
十五年度偵字第一○二四一號），提起上訴，本院判決如左：
    主  文
原判決撤銷，發回台灣高等法院台南分院。
    理  由
本件原判決認定上訴人甲○○於民國八十五年八月十二日零時二十分許，駕駛車號Ｏ
Ｊ－○四四八號自用小客車，行經國道中山高速公路北向三二○公里時，因超越前方
由被害人彭光雄所駕駛之車號ＶＬ－六九一號自用小客車時，用強光猛照，引起彭光
雄之不滿，彭光雄於讓甲○○超車後，再從後面用強光反制，甲○○待彭光雄自後趕
上時，其明知於高速公路上向行進中之車輛丟擲硬物，將使該車輛或波及其他車輛失
控，造成往來車輛之危險，竟搖下車窗，丟下一不明硬物，砸向彭光雄之自用小客車
之擋風玻璃，使彭光雄之擋風玻璃破裂，造成損壞，並使其駕車險些失控，致生高速
公路往來車輛之危險，幸因彭光雄控制得宜，始未釀成災害等情。因而維持第一審依
想像競合犯從一重適用刑法第一百八十五條第一項論處上訴人罪刑之判決，駁回上訴
人在第二審之上訴，固非無見。
惟查：(一)、依證據之證明力所為事實之判斷，雖屬於事實審法院自由判斷之職權，但
此項判斷職權之行使，仍應受經驗法則與論理法則之支配。又凡與待證事實有重要關
係，在客觀上認為應行調查之證據，均應依法詳加調查，倘未予調查，或雖已加調查
而其內容尚未明瞭者，即與未經調查無異，遽行判決，均屬應於審判期日調查之證據
未予調查之違法。上訴人於八十五年八月十二日警訊時，即辯稱：「（我）用手拍破
其擋風玻璃，但絕非如告訴人彭光雄所言，是我丟硬物打破其玻璃」（見警卷筆錄）
，檢察官偵查中供稱：「告訴人要用手銬銬我，我問為什麼，用手打一下玻璃，玻璃
就破了。」「我絕對沒有用東西丟他車子，我是用手打的。」（偵查卷第九頁反面、
第十一頁反面），第一審審理時仍辯謂：「他的擋風玻璃是我用手拍打而破的。」（
一審卷第十頁、第十四頁）。而一般汽車之擋風破璃因皆屬安全玻璃，不論以硬物或
使用手打拳擊方式造成之破裂，似皆易呈「網狀」。乃原判決於理由欄二內，僅依憑
卷附彭光雄所駕駛ＶＬ－六九一號自用小客車之擋風玻璃破損撞及點裂呈「網狀」，
即判斷該擋風玻璃必係遭尖銳之硬物撞及，顯非上訴人所辯係以手打所致云云。此項
判斷，是否合乎吾人基於日常生活經驗所得之定則，尚非無疑。原審就上開擋風玻璃
破裂之原因，未囑託專門機構鑑定或以其他方法深入調查，究明真相，遽行判決，為
上開事實之判斷，自嫌率斷。(二)、刑法第一百八十五條第一項之罪，以損壞或壅塞陸
路、水路、橋樑或其他公眾往來之設備或以他法致生往來之危險者為要件。足見本罪
以損壞、壅塞或其他致生往來危險之行為，其行為客體固不以例示之陸路、水路、橋
樑為限，但仍須屬於類似陸路、水路、橋樑之其他供公眾往來所需一切設備，諸如港
灣之設施、公眾登山之攀索等，始足當之；倘所為致生往來危險之客體，並非供公眾
往來之設備，即難以本罪論處。上訴人於第二審上訴理由狀中，即已主張彭光雄所駕
駛之該ＶＬ－六九一號自用小客車，非供不特定多數人使用之公眾往來所需設備，無
成立刑法第一百八十五條第一項之罪可言（原審卷第二十四頁反面）。原審對此未加
斟酌，仍認上訴人所為觸犯本罪，非無審究餘地。上訴意旨，執以指摘原判決不當，
為有理由，應認有發回更審之原因。原判決認上訴人一行為觸犯刑法第三百五十四條
毀損罪部分，基於審判不可分之原則，應一併予以發回，附此明。
據上論結，應依刑事訴訟法第三百九十七條、第四百零一條，判決如主文。
中      華      民      國    八十八    年      六      月     十七     日
                              最高法院刑事第一庭
                                  審判長法官  施  文  仁
                                        法官  張  淳  淙
                                        法官  林  永  茂
                                        法官  蕭  仰  歸
                                        法官  花  滿  堂
      右正本證明與原本無異
                                              書  記  官
中      華      民      國    八十八    年      六      月    二十三    日
